臺灣高等法院刑事裁定
110年度毒抗字第651號
抗  告  人  臺灣新北地方檢察署檢察官
被      告  周駿泰



上列抗告人因被告違反毒品危害防制條例案件，不服臺灣新北地
方法院中華民國110年3月16日所為強制戒治之裁定（110年度毒
聲字第791號），提起抗告，本院裁定如下：
    主  文
原裁定撤銷。
檢察官之聲請駁回。
    理  由
一、原裁定意旨略以：被告甲○○前因施用第二級毒品案件，經原
    審法院以109年度毒聲字第580號裁定令入觀察勒戒處所觀察
    、勒戒後，經法務部○○○○○○○○附設勒戒所評分結果，認被告
    有繼續施用毒品之傾向等情，有該所之有無繼續施用毒品傾
    向證明書、有無繼續施用毒品傾向評估標準紀錄表在卷可稽
    ，認檢察官聲請裁定令被告入戒治處所施以強制戒治，核無
    不合，乃依毒品危害防制條例第20條第2項後段規定，裁定
    令入戒治處所施以強制戒治，期間為6個月以上，至無繼續
    強制戒治之必要為止，但最長不得逾1年等語。
二、按觀察、勒戒後，檢察官或少年法院（地方法院少年法庭）
    依據勒戒處所之陳報，認受觀察、勒戒人無繼續施用毒品傾
    向者，應即釋放，並為不起訴之處分或不付審理之裁定；認
    受觀察、勒戒人有繼續施用毒品傾向者，檢察官應聲請法院
    裁定或由少年法院（地方法院少年法庭）裁定令入戒治處所
    強制戒治，其期間為6個月以上，至無繼續強制戒治之必要
    為止，但最長不得逾1年，毒品危害防制條例第20條第2項定
    有明文。次按勒戒處所應注意觀察受觀察、勒戒人在所情形
    ，經醫師研判其有或無繼續施用毒品傾向後，至遲應於觀察
    、勒戒期滿之15日前，陳報該管檢察官或少年法院（庭），
    觀察勒戒處分執行條例第8條第1項亦定有明文。依據上開規
    定，受觀察、勒戒人有無繼續施用毒品之傾向，係由醫師研
    判。而關於有無繼續施用毒品傾向之評估標準，法務部已於
    民國110年3月26日以法矯字第11006001760號函修正頒布「
    有無繼續施用毒品傾向評估標準紀錄表」、「有無繼續施用
    毒品傾向評估標準評分說明手冊」，上開評分說明手冊載明
    判定之原則：「受觀察勒戒人入所後，經過2週時間的觀察
    、勒戒，由處所及醫療人員依據其各項紀錄、資料及觀察勒
    戒期間之行為表現，加以評分。在勒戒人入所4-6週後，可
    再做一次評估以做必要之評分修正。每一大項皆有靜態因子
    與動態因子。先以靜態因子分數評分，靜態因子分數總分在
    60分（含）以上為『有繼續施用毒品傾向』；60分以下，與動
    態因子分數相加，如果總分在60分（含）以上，為『有繼續
    施用毒品傾向』」，又評估標準紀錄表及說明手冊中「前科
    紀錄與行為表現」之第1題及第3題之計分方式修正如下(餘
    無修正)：㈠第1項「毒品犯罪相關司法紀錄」：計分方式修
    正為每筆(次)5分，總分上限為10分；㈡第3項「其他犯罪相
    關紀錄」：計分方式修正為每筆(次)2分，總分上限為10分
    。故被告有無「繼續施用毒品傾向」，係依具體個案之臨床
    實務及相關事證等情綜合判定，有其相當之專業依據及標準
    ，且涉及專門醫學，又衡酌強制戒治之目的，係為協助施用
    毒品者戒斷毒品之心癮及身癮所為之一種保安處分類型，而
    該評估標準係將與判斷有無繼續施用傾向之相關因素加以列
    舉及量化，適用於每一位受觀察、勒戒處分之人，具一致性
    、普遍性、客觀性，以利執法者判定受勒戒人有無繼續施用
    毒品傾向。
三、抗告意旨略以：法務部與衛生福利部及專家學者業已研議修
    正「有無繼續施用毒品傾向評估標準」，就評分項目、前科
    紀錄有所調整，並於110年3月26日生效。本件被告經依修正
    後之上開評估標準重行評估後，認無繼續施用毒品之傾向，
    是原審依修正前評估標準所評估認被告有繼續施用毒品傾向
    之評估結果，據以裁定令被告入戒治處所施以強制戒治，即
    有錯誤。爰請撤銷原裁定，更為適當合法之裁定。
四、經查： 　　
  ㈠毒品危害防制條例第20條之規定業經總統以109年1月15日華
    總一義字第10900004091號令修正公布，自同年7月15日起生
    效施行，惟本條第2項並未經修正，並無比較新舊法之問題
    ，合先說明。
  ㈡被告於執行觀察、勒戒期間，雖經法務部○○○○○○○○附設勒戒
    處所評定有繼續施用毒品之傾向，惟法務部嗣於110年3月26
    日修正評估標準調整後，法務部○○○○○○○○附設勒戒處所重新
    評定如下：
　⒈前科紀錄與行為表現部分（包括靜態因子及動態因子）合計
    為15分：
    ⑴靜態因子部分合計為15分：
      ①毒品犯罪相關司法紀錄：有5筆，10分（每筆5分，上限1
        0分）。
      ②首次毒品犯罪年齡：21-30歲，5分。
  ⒉臨床評估部分（包括靜態因子及動態因子）合計為16分：
    ⑴靜態因子合計為12分：
      ①合法物質濫用：有（菸），2分
  　  ②使用年數：超過1年，10分。
    ⑵動態因子合計為4分：
　　  ①臨床綜合評估〈含病識感、動機、態度、就醫意願〉：
　　    中度，4分。
  ⒊以上⒈至⒉合計總分為31分，依上開修正以之評估標準，被告
    總分並未達60分，而應評定為「無繼續施用毒品傾向」，有
    法務部○○○○○○○○000年3月26日有無繼續施用毒品傾向證明書
    及有無繼續施用毒品傾向評估標準紀錄表附卷可稽。
  ㈢依被告上開重新評定結果，自難認其有繼續施用毒品傾向，
    從而檢察官以110年3月26日修正前之評分標準認為被告有繼
    續施用毒品傾向，尚非妥適，應予駁回。
五、綜上所述，抗告意旨指摘及此，為有理由，原裁定即屬無可
    維持，應由本院予以撤銷。又審酌本件縱令發回原審法院，
    原審法院亦將基於上揭理由，駁回檢察官之聲請，是為免撤
    銷原裁定發回原審法院，徒增司法資源之浪費，且兼顧被告
    利益，本件即有由本院自為裁定之必要，爰併為裁定駁回檢
    察官之聲請，以資適法。　
據上論斷，應依刑事訴訟法第413條，裁定如主文。
中　　華　　民　　國　　110 　年　　4 　　月　　15　　日
　　　　　　　　　刑事第九庭  審判長法　官  潘翠雪
　　　　　　　　　　　　　　　　　  法　官  陳俞婷
　　　　　　　　　　　　　　　　　  法　官  陳信旗
以上正本證明與原本無異。
不得再抗告。
                                    書記官  董佳貞
中　　華　　民　　國　　110 　年　　4 　　月　　15　　日